【裁判字號】    94,上,305
【裁判日期】    950621
【裁判案由】    損害賠償
【裁判全文】
臺灣高等法院臺中分院民事判決           94年度上字第305號
上  訴  人  甲○○
上  訴  人  博銘營造股份有限公司
法定代理人  丙○○
前列二人共同
訴訟代理人  劉瑩玲律師
被  上訴人  乙○○
被  上訴人  丁○○
上列當事人間請求損害賠償事件，上訴人對於中華民國93年9月3
日臺灣台中地方法院93年度附民字第235號第一審判決提起上訴
，經本院於95年6月7日言詞辯論終結，判決如下：
    主  文
原判決關於駁回上訴人下開第二項之訴及該部分假執行之聲請均
廢棄。
被上訴人等應連帶給付上訴人新台幣伍佰伍拾捌萬元及自民國九
十三年七月十六日起至清償日止，按週年利率百分之五計算之利
息。
第一、二審訴訟費用，由被上訴人連帶負擔。
本判決命被上訴人給付部分，於上訴人以新台幣壹佰捌拾玖萬元
為被上訴人預供擔保後得假執行。
    事實及理由
一、按在第二審為訴之變更追加，非經他造同意，不得為之；但
    擴張或減縮應受判決事項之聲明者，不在此限。民事訴訟法
    第446條第l項、第255條第l項第3款定有明文。本件上訴人
    於原審係請求被上訴人應連帶給付伊新臺幣（下同）580萬
    元，並加付自民國（下同）90年ll月l日起之法定遲延利息
    ；上訴人於上訴後，則將本息減縮為請求被上訴人應連帶給
    付伊558萬元，及自民國（下同）93年7月16日起至清償日止
    之法定遲延利息。核上訴人所為，係在第二審減縮應受判決
    事項之聲明，揆諸首揭規定，毋庸被上訴人同意，應予准許
    ，合先敘明。又被上訴人等經合法通知，無民事訴訟法第
    386 條所列各款情事，而未到場，爰依上訴人之聲請，由其
    一造辯論而為判決，併予敘明。
二、上訴人起訴主張：訴外人林永輝、邱志平及被上訴人等共同
    意圖為自己不法所有，明知並無資力取得寬頻固網公司管道
    工程，竟向上訴人甲○○佯稱有固網工程可予其承攬，並保
    證可取得工程之簽約權且工程款之給付無問題云云，致甲○
    ○陷於錯誤，協同其合夥人即上訴人博銘營造股份有限公司
    （下稱博銘公司）之負責人張曜卿，於90年8月31日，至台
    南市耕讀園茶藝館，與渠等洽談工程簽約事宜，並於當日由
    林水輝、邱志平二人分別與上訴人博銘公司簽訂「台南市台
    17線高雄加工區地區寬頻固網公司管道工程之取得合作協議
    書」各一份，均以被上訴人為見證人，約定上訴人於簽約後
    應支付林永輝200萬元、支付邱志平120萬元，作為承攬工程
    之保證金，林永輝、邱志平為取信於上訴人，則當場簽發發
    票日均為90年8月31日、到期日均為90年10月15日、票面金
    額分別為200萬元、120萬元之本票各乙紙交予甲○○，甲○
    ○不疑有他，於簽約後，為支付前揭200萬元及120萬元保證
    金，乃於90年9月3日，在華南商業銀行清水分行，以博銘公
    司名義匯款200萬元至林永輝設於台北國際商業銀行德惠分
    行第0000000000000號帳戶，另匯款120萬元至邱志平指定之
    王滿淇設於大眾商業銀行西台南分行第000000000000號帳戶
    ；林永輝復於90年10月29日下午2時許，夥同被上訴人等，
    在台中縣清水鎮○○路178之100號l樓，向甲○○訛稱可取
    得東森寬頻固網工程契約云云，致甲○○陷於錯誤，由甲○
    ○以合夥人博銘公司名義與林水輝簽訂「台中全縣東森寬頻
    固網地下管道工程之取得合作協議書」乙份，仍以被上訴人
    等為見證人，林永輝除當場簽發發票日為90年10月29日、到
    期日為90年ll月29日、票面金額260萬元之本票乙紙外，另
    簽發發票日、到期日均同前，票面金額為78萬元之違約金本
    票乙紙予甲○○，甲○○乃簽發華南商業銀行清水分行為付
    款人、票載發票日90年10月30日、票號DC0000000、金額260
    萬元之支票乙紙予林永輝作為保證金，已由林永輝兌領，嗣
    前揭三份合作協議書均已逾完成期限，但簽約之事仍音訊杳
    然，且林永輝與被上訴人等人皆竟避不見面，上訴人交付之
    保證金亦遭渠等朋分花用，上訴人乃知悉受騙。爰依侵權行
    為之法律關係，求為命被上訴人應連帶給付上訴人580萬元
    ，並加付自90年ll月l日起之法定遲延利息之判決。原審為
    上訴人敗訴之判決後，上訴人不服，提起本件上訴，聲明：
    (一)原判決廢棄。(二)被上訴人應連帶給付上訴人558萬元，及
    自93年7月16日起至清償日止，按年息5%計算之利息。(三)願
    供擔保，請准宣告假執行。併稱：本件上訴人就本件工程係
    合夥關係，故以全體合夥人為原告。另被上訴人與林永輝、
    邱志平之詐騙行為係伊發生損害之共同原因，自應連帶負責
    ；再伊知悉受騙後，即對林永輝等人提出詐欺告訴，業經鈞
    院93年上易字第1302號刑事判決判處林永輝及被上訴人詐欺
    罪刑（邱志平通緝中），至伊訴請林永輝賠償部分，亦經臺
    灣台中地方法院93年度訴字第2394號民事判決判命其應給付
    伊580萬元，均已確定在案；又因林永輝已於94年ll月16日
    匯款100萬元予上訴人甲○○，表明先清償違約金78萬元，
    餘款22萬元則清償本件系爭款項，故被上訴人尚應連帶給付
    伊558萬元等語。
三、被上訴人丁○○未於最後言詞辯論期日到庭，惟據其以前之
    陳述則略以：系爭固網工程，係被上訴人乙○○請其介紹營
    造廠，伊遂經由友人介紹上訴人博銘公司與被上訴人乙○○
    認識，被上訴人乙○○又介紹林永輝、邱志平二人與上訴人
    博銘公司認識，並由林永輝與上訴人博銘公司簽約，所得亦
    全數由林永輝兌領，伊僅由林水輝處取得50萬元介紹費，本
    案伊純屬介紹人等語，資為抗辯。故聲明求為判決：駁回上
    訴。
四、被上訴人乙○○迄未到庭，亦未提出書狀作何聲明或陳述。
五、查，上訴人主張之前開事實，業據其提出與其所述相符之合
    作協議書三紙、本票四紙、匯款回條聯二紙、支票一紙、支
    票收訖簽回單一紙、本院93年度上易字第1302號判決書一件
    、台灣台中地方法院93年度訴字第2394號民事判決書一件、
    民事判決確定證明書一件、訊問筆錄一件、華南銀行清水分
    行證明一件、和解書一件等影本為證。被上訴人丁○○亦自
    承，伊係中國力霸公司（以下簡稱力霸公司）高級主管，因
    乙○○之請託，伊乃介紹博銘營造與乙○○認識，乙○○復
    介紹林永輝、邱志平與上訴人熟識，伊僅取得50萬元等語。
    再參以被上訴人丁○○、乙○○就本件亦因詐欺罪經本院刑
    事庭分別判決有期徒刑伍月、陸月確定，有調閱之本院93年
    度上易字第1302號詐欺案件卷證足稽。自堪信上訴人之主張
    為真正。雖被上訴人丁○○辯稱：伊僅係介紹人等語。惟證
    人李景松於前開刑事案件中已證稱，丁○○曾說力霸公司有
    東森網路工程要施工及乙○○說有網路工程，要挖網路埋設
    管線工程等語（見調閱之台灣台中地方法院92年度易字第
    1619 號卷第ll9、121頁），被上訴人乙○○亦於刑事案件
    審理中稱：是邱志平告訴伊有東森寬頻固網工程，伊向丁○
    ○求證，確有此事，伊分到65萬元等語（見調閱之台灣台中
    地方法院檢察署91年度偵字第17517號偵查卷第20、21、73
    頁）。
    上訴人博銘公司法定代理人張曜卿於前開刑事案件中亦證稱
    ：丁○○有說他們公司發包工程要先向政府機關繳路補費，
    叫我們先付這些錢當保證金，丁○○保證後，我們才約至台
    南去簽約，剛開始時，與丁○○、乙○○談簽約的事，…簽
    約的施工地點，他們二人均加入討論，是談全部發包的事情
    ，林永輝在場沒有講什麼，反由丁○○他們講的；當初丁○
    ○在力霸上班，所以都是丁○○與我們談，因為他可以相定
    廠商；乙○○當時有保證丁○○可幫忙取得簽約權等語（見
    調閱之台灣台中地方法院92年度易字第1619號卷第二宗第
    140頁、第146頁、第154頁）。又林永輝於刑事案件中亦稱
    ：伊與上訴人簽約屬實，第二次到台中縣沙鹿鎮所簽的協議
    是乙○○與丁○○所主導（見調閱之本院93年度上易字第
    1302號卷第207頁）。再參以證人李勝隆於刑事案件中證述
    ，本件固網工程協議未簽訂前，係由丁○○、乙○○及邱志
    平一同尋求伊合作，當時渠等三人即保證工程一定拿得到及
    領款無問題，因伊無力承包，方轉介與上訴人等情（見調閱
    之台灣台中地方法院92年度易字第1619號卷第二宗第129頁
    ）。是被上訴人等與林永輝、邱志平間顯有彼此分工，以達
    成詐騙目的之行為。被上訴人丁○○所辯，即非足取。
六、按數人共同不法侵害他人權利者，連帶負損害賠償責任。民
    法第l85條第l項訂有明文。本件被上訴人等與訴外人林永輝
    、邱志平共同不法詐騙上訴人580萬元，其中林永輝因和解
    而給付22萬元，既經認定如前，則上訴人本於侵權行為之法
    律關係，請求被上訴人等連帶給付新台幣5,580,000元，及
    自民國93年7月16日起至清償日止，按週年利率百分之五計
    算之法定遲延利息部分，為有理由，應予准許。又上訴人勝
    訴部分，業經其陳明願供擔保為准假執行之宣告，經核於法
    並無不合，爰酌定相當擔保金額准許之。原審就上開應准許
    部分，為上訴人等敗訴之判決，並駁回其假執行之聲請，尚
    有未洽，上訴意旨求予廢棄改判，為有理由，爰由本院予以
    廢棄改判如主文第二項所示，並依聲請為附條件之准假執行
    之宣告。
七、據上論結，本件上訴為有理由，依民事訴訟法第450條、第
    463條、第385條第l項、第390條第2項、第85條第2項，判決
    如主文。
中    華    民    國    95    年    6     月    21    日
                      民事第七庭審判長法  官  袁再興
                                      法  官  陳賢慧
                                      法  官  吳惠郁
以上正本係照原本作成。
被上訴人得上訴。
如對本判決上訴，須於收受判決送達後二十日內向本院提出上訴
書狀，其未表明上訴理由者，應於提出上訴後二十日內向本院提
出上訴理由書 (須按他造人數附具繕本)。
上訴時應提出委任律師為訴訟代理人之委任狀。具有民事訴訟法
第四百六十六條之一第一項但書或第二項之情形為訴訟代理人者
，另應附具律師及格證書及釋明委任人與受任人有該條項所定關
係之釋明文書影本。
                                      書記官  江玉萍
中    華    民    國    95    年    6     月    26    日
                                                      Ｈ


司法院資訊處製作；財團法人民間司法改革基金會備份。
